【裁判字號】    90,易,1416
【裁判日期】    901130
【裁判案由】    妨害公務等
【裁判全文】
臺灣臺南地方法院刑事判決                          九十年度易字第一四一六號
    公  訴  人  臺灣台南地方法院檢察署檢察官
    被      告  甲○○
右列被告因妨害公務等案件，經檢察官提起公訴（九十年度偵字第五二００號)，本
院判決如左：
    主  文
甲○○傷害人之身體，處拘役伍拾玖日，如易科罰金，以參佰元折算壹日；又於公務
員依法執行職務時，當場侮辱，處拘役伍拾日，如易科罰金，以參佰元折算壹日。應
執行拘役壹佰零伍日，如易科罰金，以參佰元折算壹日，並於刑之執行完畢或赦免後
，令入相當處所，施以監護壹年陸月。
    事  實
一、甲○○對外界注意力無法集中，情緒衝動而無法控制，有明顯性的慾望與妄想內
    容，於精神耗弱之狀態中，竟於民國九十年五月一日十七時四十二分許，在台南
    縣新市鄉大社村三六九號前，因未戴安全帽而駕駛車牌號碼ＵＸＣ—００七號輕
    型機車，經台南縣警察局善化分局呼叫同所警員乙○○前來支援，乙○○於同日
    十七時四十分許趕至現場並加入攔檢甲○○後，甲○○明知乙○○及鄭萬隆係依
    法執行職務之公務員，竟當場以穢語辱罵該二名員警，迨遭乙○○攔下後，復另
    行起意，以強暴之手段，並基於傷害人身體之犯意，藉伸手取出證件交予乙○○
    之機會，以左手揮打乙○○之臉部，致乙○○受有下唇挫傷之傷害。
二、案經乙○○告訴台南縣警察局善化分局報告台灣台南地方法院檢察署檢察官偵查
    起訴。
    理  由
一、訊據被告甲○○坦承於右揭時、地因未戴安全帽遭警攔查及以穢語辱罵警員鄭萬
    隆、乙○○等情不諱，然矢口否認有何妨害公務及傷害之犯行，辯稱：係警員先
    毆打伊，伊才辱罵員警，且伊並未揮打警員乙○○之臉部，伊只是揮手而已云云
    。經查：右揭事實，業據告訴人乙○○指訴歷歷，核與證人即到場執行職務之員
    警鄭萬隆證述情節相符，並有驗傷診斷書一紙及照片二幀附卷可佐，且告訴人乙
    ○○、證人鄭萬隆與被告並無嫌隙，應無設詞誣陷之理，復由卷附之照片顯示，
    被告遭警查獲時之態度不佳，益證告訴人乙○○及證人鄭萬隆所稱屬實，被告前
    開所辯，顯係卸責之詞，不足採信。本件事證已明，被告犯行洵堪認定，應依法
    論科。
二、核被告所為，係犯刑法第一百四十條第一項前段之侮辱公務員罪、同法第一百三
    十五條第一項之對於執行職務公務員施以強暴罪及同法第二百七十七條第一項之
    傷害罪。被告一揮打告訴人乙○○臉部之行為，觸犯構成要件不同之傷害罪及對
    於執行職務公務員施以強暴罪，為想像競合犯，應依刑法第五十五條之規定從一
    重之傷害罪處斷。被告所犯上開傷害罪與侮辱公務員罪間，犯意各別，罪名有異
    ，應分論併罰。又刑法上之心神喪失與精神耗弱，應依行為時精神障礙程度之強
    弱而定，如行為時之精神，對外界事務全然缺乏知覺理會及判斷作用而無自由決
    定意思之能力者，為心神喪失；如此項能力，並非完全喪失，僅較普通人之平均
    程度顯然減退者，則為精神耗弱，最高法院著有二十六年度渝上字第二三七號判
    例意旨可資參照。查被告於本院審理時之反應、表現異於常人，經本院囑行政院
    衛生署台南醫院鑑定被告行為時之精神狀況，鑑定結果：班達測驗顯示被告對外
    界注意力無法集中，情緒衝動而無法控制，對挫折的忍受力薄弱，其自我狀態可
    能是不佳的。羅氏測驗顯示被告與人的互動性少，有明顯性的慾望與妄想內容，
    平時被告的現實性尚可，但在壓力的環境下較有一些同眾性的看法且較具叛逆性
    ，這是一疑精神病的個案，此有該院九十年十一月八日九十南醫醫字第九００六
    三六二號函所附被告之精神狀況鑑定書在卷足憑，復經本院與鑑定醫師黃隆山電
    話聯繫，黃隆山表示：被告行為時之精神狀況已達精神耗弱之程度，建議就醫治
    療等語，此亦有九十年十一月二十三日下午三時三十分之電話紀錄在卷可按。而
    被告雖於本院調查、審理中對於犯案情節，均記憶甚明，且否認部分犯行，就一
    般事實之認識能力與常人相差不遠，對外界事務並非全然缺乏知覺理會作用，當
    未至心神喪失程度。然被告之精神既較常人有異，應認其於行為時之精神狀態應
    已達耗弱之程度，應依刑法第十九條第二項規定減輕其刑。爰審酌之精神狀態、
    其犯罪之動機、手段及犯後態度等一切情狀，分別量處如主文所示之刑，並定其
    應執行刑，且均諭知易科罰金之折算標準，以資懲儆。另審酌前揭鑑定報告書意
    旨，及被告之行為對社會治安隨時有不可預料之危險，爰併依刑法第八十七條第
    二項之規定諭知令入相當處所，施以監護一年六月，期依保安處分執行法第四十
    六條、第四十七條規定送往精神病醫院或其他醫療團體，予以適當之治療及監視
    其行動，以資兼顧。
據上論斷，應依刑事訴訟法第二百九十九條第一項前段、第一百四十條第一項前段、
第一百三十五條第一項、第二百七十七條第一項、第五十五條、第五十一條第六款、
第十九條第二項、第四十一條第一項前段、第八十七條第二項、罰金罰鍰提高標準條
例第一條前段、第二條，判決如主文。
本案經檢察官吳宇青到庭執行職務。
中      華      民      國    九十      年     十一     月     三十     日
          臺灣台南地方法院刑事第二庭
                                          法  官  鄭  燕  璘
右正本證明與原本無異。
如不服本判決，應於判決送達後十日內，向本院提出上訴狀。
                                          書記官  田  富  蓉
中      華      民      國    九十      年     十一     月     三十     日
附錄本案論罪科刑法條全文：
刑法第一百四十條第一項：
  於公務員依法執行職務時，當場侮辱，或對於其依法執行之職務公然侮辱者，處六
  月以下有期徒刑、拘役或一百元以下罰金。
刑法第一百三十五條第一項
  對於公務員依法執行職務時，施強暴脅迫者，處三年以下有期徒刑、拘役或三百元
  以下罰金。
刑法第二百七十七條第一項：
  傷害人之身體或健康者，處三年以下有期徒刑、拘役或一千元以下罰金。


司法院資訊處製作；財團法人民間司法改革基金會備份。
